臺灣宜蘭地方法院民事判決
111年度訴字第81號
原      告  賴清泉  
被      告  陳國興  
上列當事人間請求損害賠償事件，本院於中華民國111年6月29日
言詞辯論終結，判決如下：    
　　主　文
被告應給付原告新臺幣貳萬陸仟貳佰零伍元。
原告其餘之訴駁回。
訴訟費用由被告負擔百分之四，餘由原告負擔。
本判決第一項得假執行。但被告如以新臺幣貳萬陸仟貳佰零伍元
為原告預供擔保，得免為假執行。
　　事實及理由
一、原告主張：被告於民國110年3月19日7時50分許，在宜蘭縣○
    ○市○○路00巷0弄00○0號旁，因認原告之車牌號碼0000-00號
    自用小客車（下稱系爭車輛）阻擋其住處後門，心生不滿，
    竟於不特定多數人得共見共聞之馬路上，故意以「幹你老母
    雞掰（臺語）」等足以貶抑他人人格、名譽及社會評價之言
    詞辱罵原告，足以貶損原告之人格評價。復基於毀損之犯意
    ，徒手捶打系爭車輛引擎蓋，並以腳踹系爭車輛右後車門，
    使系爭車輛引擎蓋、車門鈑金凹陷。被告上開行為致原告名
    譽受損，原告應得新臺幣（下同）50萬元之精神損害賠償，
    又被告造成原告車輛毀損，致原告受有修復費用及修理期間
    代步費用10萬元之損害。為此，爰依侵權行為之法律關係提
    起本件訴訟，請求被告賠償60萬元等語。並聲明：被告應給
    付原告60萬元。
二、被告則以：對原告所主張上述公然侮辱及毀損之事實均不爭
    執，但系爭車輛之引擎蓋並未受損等語，資為抗辯。並聲明
    ：原告之訴駁回。
三、本院之判斷：
(一)按「因故意或過失，不法侵害他人之權利者，負損害賠償責
    任。」民法第184條第1項前段定有明文。查原告主張被告於
    110年3月19日7時50分許，在宜蘭縣○○市○○路00巷0弄00○0號
    旁，因認原告所有系爭車輛阻擋其住處後門，心生不滿，竟
    於不特定多數人得共見共聞之馬路上，故意以「幹你老母雞
    掰（臺語）」等足以貶抑他人人格、名譽及社會評價之言詞
    辱罵原告，足以貶損原告之人格評價，及基於毀損之犯意，
    徒手捶打系爭車輛引擎蓋，並以腳踹系爭車輛右後車門等情
    ，為被告所不爭執，又原告因被告上揭公然侮辱及毀損之行
    為，前向臺灣宜蘭地方檢察署檢察官提起刑事告訴，經檢察
    官對被告聲請簡易判決處刑後，本院復以111年度簡字第85
    號判決認被告犯公然侮辱罪及毀損罪等情，亦據本院調閱本
    院111年度簡字第85號刑事案卷核閱屬實，是被告確有上開
    對原告公然侮辱及毀損之侵權行為，此情首堪認定。
(二)被告雖辯稱：伊有捶打、腳踹系爭車輛造成系爭車輛車門鈑
    金凹陷，但並未使系爭車輛引擎蓋凹陷等語，並提出系爭車
    輛現狀照片為據。惟本院觀諸警方於110年3月19日案發當日
    前往現場蒐證所拍攝之照片，已明確可見系爭車輛之前引擎
    蓋、車門均有所凹陷（見宜蘭縣政府警察局宜蘭分局警蘭偵
    字第1100009172號卷第22-23頁照片編號11-13），並對照現
    場監視錄影畫面翻拍照片（見宜蘭縣政府警察局宜蘭分局警
    蘭偵字第1100009172號卷第17-20頁），系爭車輛上述受損
    位置亦與被告捶打、腳踹系爭車輛之處相符，堪信系爭車輛
    確因被告之捶打、腳踹而受有引擎蓋、車門鈑金凹陷之損害
    ，甚為明確。至被告固另提出其它照片主張系爭車輛之引擎
    蓋並未受損等語，惟本院依前述案發當日所拍攝蒐證照片，
    既已明確可見系爭車輛之引擎蓋確有凹陷，被告所提照片即
    有可能僅因拍攝角度之不同而未能顯示引擎蓋凹陷之處，被
    告所提照片，尚難為其有利之認定，其前開所辯，核無足採
    。
(三)綜上，本件被告確有上述對原告公然侮辱及毀損之侵權行為
    ，並造成系爭車輛受有引擎蓋、車門鈑金凹陷之損害，堪以
    認定，則揆諸前開規定，原告因被告此部分行為所受損害，
    自得請求被告賠償。茲就原告各項請求之損害賠償有無理由
    ，分述如下：
　1.車輛修理及代步費用部分：
　　按「不法毀損他人之物者，被害人得請求賠償其物因毀損所
    減少之價額。」「負損害賠償責任者，除法律另有規定或契
    約另有訂定外，應回復他方損害發生前之原狀。」「第1項
    情形，債權人得請求支付回復原狀所必要之費用，以代回復
    原狀。」「損害賠償，除法律另有規定或契約另有訂定外，
    應以填補債權人所受損害及所失利益為限。」民法第196條
    、第213條第1項、第3項、第216條第1項分別定有明文。復
    按依民法第196 條請求賠償物被毀損所減少之價額，得以修
    復費用為估定之標準，但以必要者為限（如修理材料以新品
    換舊品，應予折舊）（最高法院77年度第9次民事庭會議決
    議㈠意旨參照）。查系爭車輛因受有前揭損害，其修復費用
    為59,950元（含工資16,900元、零件費用43,050元），業據
    原告提出詠騰汽車委修單1紙為證，又依行政院所頒「固定
    資產耐用年數表」及「固定資產折舊率表」之規定，非運輸
    業用汽車之耐用年數為5年，採定率遞減法計算折舊時，折
    舊率為每年千分之369，又採用定率遞減法折舊者，其最後1
    年度之折舊額，加歷年折舊累計額，其總和不得超過該資產
    成本原額10分之9，亦即採用定率遞減法折舊者，最後1年度
    之未折減餘額等於成本10分之1。而查系爭車輛係於92年7月
    出廠，此有系爭車輛行照在卷可憑（見本院卷第33頁），是
    計算至本件發生時即110年3月，已17年餘而逾汽車之耐用年
    數，揆諸前開說明，其零件部分應扣除折舊費用10分之9。
    從而，系爭車輛之零件扣除折舊後之修復費用為4,305元，
    再加計無折舊問題之工資費用16,900元，故系爭車輛必要之
    修復費用合計為21,205元（計算式：4,305元+16,900元=21,
    205元），則揆諸前揭說明，原告請求被告給付系爭車輛之
    必要修復費用即21,205元，應屬有據，逾此部分之請求，則
    無理由。至原告另主張被告應賠償其系爭車輛維修期間之代
    步費用等語，惟原告對其修復車輛之維修期間多長、每日代
    步費用為何、如何計算等情，未為任何主張與說明，亦未提
    出任何證據以實其說，其此部分主張應屬無據，應予駁回。
　2.精神慰撫金部分：
　　按「不法侵害他人之身體、健康、名譽、自由、信用、隱私
    、貞操，或不法侵害其他人格法益而情節重大者，被害人雖
    非財產上之損害，亦得請求賠償相當之金額。」民法第195
    條第1項前段定有明文。而不法侵害他人之人格權，被害人
    受有非財產上損害，請求加害人賠償相當金額之慰撫金時，
    法院對於慰撫金之量定，應斟酌實際加害情形、所造成之影
    響、被害人所受精神上痛苦之程度、兩造之身分、地位、經
    濟狀況及其他各種情形，俾為審判之依據（最高法院51年台
    上字第223號判例、89年度台上字第1952號判決、86年度台
    上字第511號判決、86年度台上字第3537號判決意旨參照）
    。是本院審酌兩造因停車糾紛致生本件爭執，並斟酌被告實
    際加害情形及原告因遭罵「幹你老母雞掰（臺語）」所致精
    神上受損害程度，及卷內稅務電子閘門財產所得調件明細表
    所示之兩造財產收入情形（見本院限閱卷）等一切情狀，認
    原告請求被告賠償之精神慰撫金於5,000元之範圍內為適當
    ，應予准許。逾此部分之請求，為無理由，應予駁回。
  3.綜上，本件原告所得請求被告賠償者，應為26,205元（計算
    式：21,205元+5,000元=26,205元）。
四、綜上所述，原告依侵權行為之法律關係，請求被告給付26,2
    05元，為有理由，應予准許。逾此部分之請求，則屬無據，
    應予駁回。
五、本件原告勝訴部分所命被告給付之金額未逾50萬元，爰依民
    事訴訟法第389條第1項第5款之規定，依職權宣告假執行，
    併依民事訴訟法第392條第2項規定，依職權酌定相當之擔保
    金，准被告供擔保後免為假執行。
六、本件事證已臻明確，兩造其餘攻擊防禦方法及所提之證據，
    經審酌後均與判決之結果不生影響，爰不另一一論述，併此
    敘明。
七、訴訟費用負擔之依據：民事訴訟法第79條。
中　　華　　民　　國　　111 　年　　7 　　月　　27　　日
    　　　　　　　臺灣宜蘭地方法院民事庭
　　　　　　　　　　　　　審判長法　官  鄭貽馨
　　　　　　　　　　　　　　　　法  官　黃淑芳
　　　　　　　　　　　　　　　　法  官　張文愷
以上正本係照原本作成。
如對本判決上訴，須於判決送達後二十日之不變期間內，向本院
提出上訴狀（應附繕本）。
如委任律師提起上訴者，應一併繳納上訴審裁判費。
中　　華　　民　　國　　111 　年　　7 　　月　　27　　日
                                書記官  林仁修